臺灣臺中地方法院民事判決
110年度中簡字第1985號
原      告  高堅米  

訴訟代理人  趙建興律師
被      告  高瑋    

上列被告因偽造文書等刑事案件（本院110年度簡字第84號），
經原告提起刑事附帶民事訴訟請求損害賠償（本院109 年度附民
字第776號），由本院刑事庭裁定移送前來，於民國110 年9月28
日言詞辯論終結，本院判決如下：
    主      文
被告應給付原告新臺幣柒拾伍萬壹仟貳佰元，及自民國一百零九
年八月二十八日起至清償日止，按週年利率百分之五計算之利息
。
本判決得假執行。
    事實及理由
一、原告主張：訴外人高宜伶即原告之二姊前向富邦人壽保險股
    份有限公司(下稱富邦人壽)投保分紅終身壽險，受益人為原
    告。訴外人高宜伶於民國105年12月17日因病死亡，原告自
    可向富邦人壽請求保險理賠新臺幣(下同)1,000,000元。詎
    被告即原告之姊竟意圖為自己不法之所有，基於詐欺取財、
    行使偽造私文書及以不正方法由自動付款設備取得他人之物
    之犯意，先於不詳時間、以不詳方式取得原告臺灣中小企業
    銀行(下稱臺灣企銀)帳戶之存摺、提款卡、密碼及原告之身
    分證影本，嗣再於106年10月2日於富邦人壽之個人保險理賠
    申請書上偽簽原告之署名，以此方式偽造不實之私文書，表
    示其係受益人即原告本人申請保險理賠，持向富邦人壽不知
    情之承辦人行使之，使該承辦人員陷於錯誤，將保險理賠金
    1,000,000元匯入前開臺灣企銀帳戶內。被告再持系爭帳戶
    之提款卡共計提領750,901元，原告因此受有損害，為此，
    爰依侵權行為之法律關係，提起本件訴訟，請求被告負損害
    賠償責任等語。並聲明：如主文第1項所示。如受不利之判 
    決，願供擔保請准宣告假執行。
二、被告抗辯：對刑事部分沒有意見，希望能分期付款等語，資
    為抗辯。並聲明：原告之訴駁回。　　
三、得心證之理由：
(一)原告主張被告以上揭偽造文書及持提款卡盗領方式詐欺取財
    ，致原告共計受有751,200元財產損害，經本院刑事庭判處
    被告有罪在案等情，業經本院調閱臺灣臺中地方檢察署109
    年度偵字第561號、109 年度偵緝字第163、164號、本院109
     年度訴字第1620號、110年度簡字第84號之卷宗查明屬實，
    被告對此亦不爭執，依民事訴訟法第436 條第2 項、第280
    條第1項之規定，視同自認，堪信原告主張之事實為真正。
(二)按因故意或過失，不法侵害他人之權利者，負損害賠償責任
    。故意以背於善良風俗之方法，加損害於他人者亦同，民法
    第184 條第1 項定有明文。經查，本件被告於前揭時、地以
    造文書方法詐得751,200元，已如前述，被告所為係屬故意
    不法侵害原告之財產權，原告因為被告之詐欺、偽造文書等
    行為受有損害，被告之侵權行為與原告所受損害間顯具相當
    之因果關係，是以原告依侵權行為之法律關係請求被告賠償
    損害，即屬有據。被告另辯稱希望金額不要太高，分期清償
    云云，惟被告分期給付之請求經原告訴訟代理人當庭陳明不
    同意，被告復未提出任何證據以釋明其境況，本院難逕依其
    請求許其分期給付。被告上開抗辯，尚難憑採。
(三)末按給付無確定期限者，債務人於債權人得請求給付時，經
    其催告而未為給付，自受催告時起，負遲延責任。其經債權
    人起訴而送達訴狀，或依督促程序送達支付命令，或為其他
    相類之行為者，與催告有同一之效力；又遲延之債務，以支
    付金錢為標的者，債權人得請求依法定利率計算之遲延利息
    。但約定利率較高者，仍從其約定利率；應付利息之債務，
    其利率未經約定，亦無法律可據者，週年利率為百分之5，
    民法第229 條第2 項、第233 條第1 項及第203 條分別定有
    明文。本件原告對被告之侵權行為損害賠償債權，核屬無確
    定期限之給付，自應經原告之催告而未為給付，被告始負遲
    延責任。準此，原告請求被告自刑事附帶民事起訴狀繕本送
    達之翌日即109 年8月28日起，按週年利率百分之5計付遲延
    利息，核無不合。
四、綜上所述，原告依侵權行為之法律關係，請求被告給付751,
    200元，及自109 年8月28日起至清償日止，按週年利率百分
    之5計算之利息，為有理由，應予准許。
五、本件判決係依民事訴訟法第427條第1項所定訴訟適用簡易程
    序而為被告敗訴判決，應依同法第389條第1項第3款規定，
    依職權宣告假執行。又原告雖聲請供擔保宣告假執行，惟本
    件係屬簡易訴訟程序，法院為被告敗訴判決時，原應依職權
    宣告假執行，而無待於原告之聲請，是原告聲請供擔保為假
    執行之宣告，無非促使法院職權之發動而已，本院自無須就
    其聲請為准駁之裁判，附此敘明。
六、本件原告係於刑事訴訟程序提起民事訴訟，經本院刑事庭裁
    定移送前來，依刑事訴訟法第504 條第1 項規定，無庸繳納
    裁判費，且本件訴訟繫屬期間亦未增生訴訟費用事項，故無
    訴訟費用負擔問題，併予敘明。
中　　華　　民　　國　　110 　年　　10　　月　　12　　日
                  臺灣臺中地方法院臺中簡易庭
                                  法　官　吳蕙玟
上正本係照原本作成。　　　　　　　　　　　　　　　　　
如不服本判決，應於送達後20日內，向本院提出上訴狀並表明上
訴理由，如於本判決宣示後送達前提起上訴者，應於判決送達後
20日內補提上訴理由書（須附繕本）。如委任律師提起上訴者，
應一併繳納上訴審裁判費。 
中　　華　　民　　國　　110 　年　　10　　月　　12　　日
                                  書記官  黃于容